【裁判字號】    99,訴,1047
【裁判日期】    990507
【裁判案由】    毒品危害防制條例
【裁判全文】
臺灣臺中地方法院刑事判決              99年度訴字第1047號
公  訴  人  臺灣臺中地方法院檢察署檢察官
被      告  乙○○
上列被告因違反毒品危害防制條例案件，經檢察官提起公訴（99
年度毒偵字第855 號），嗣經本院合議庭裁定由受命法官獨任行
簡式審判程序，本院判決如下：
    主    文
乙○○施用第一級毒品，累犯，處有期徒刑柒月。
    犯罪事實
一、乙○○曾於民國92年間，因施用毒品案件，經法院裁定令入
    勒戒處所施以觀察、勒戒後，認無繼續施用毒品之傾向，於
    92年9月3日執行完畢獲釋放，並經臺灣臺中地方法院檢察署
    檢察官以92年度毒偵字第1366號為不起訴處分確定。又於前
    開觀察勒戒執行完畢後5年內之94年間，再因施用毒品案件
    ，經法院判處有期徒刑1年2月確定，於95年10月5日縮短刑
    期假釋出監，於95年11月9日期滿未經撤銷，視為執行完畢
    。詎其猶不知警惕，復基於施用第一級毒品之犯意，於98年
    12月中旬某日某時，在其友人位於臺中縣大肚鄉境內之住處
    內，以將第一級毒品海洛因摻於香菸內，再以火燃點而後吸
    食其煙氣之方式，施用第一級毒品海洛因1次。嗣為警於99
    年1月21日採集其毛髮送驗，結果測得海洛因代謝物為陽性
    反應而查獲上情。
二、案經臺中市警察局報請臺灣臺中地方法院檢察署檢察官偵查
    起訴。
    理    由
一、上開事實，業據被告乙○○於本院審理時坦承不諱，且被告
    於99年1月21日為警所採集之毛髮，經送驗結果，呈海洛因
    代謝物陽性反應，有法務部調查局中華民國99年2月9日調科
    壹字第09900055640號鑑定書1紙在卷可證，堪認被告上開自
    明確與事實相符，足以採信。按施用第一、二級毒品為犯罪
    行為，毒品危害防制條例第10條定有處罰明文。故施用第一
    、二級毒品者，依前揭規定本應科以刑罰。惟基於刑事政策
    ，對合於一定條件之施用者，則依同條例第20條、第23條之
    規定，施以觀察、勒戒及強制戒治之保安處分。又毒品危害
    防制條例於92年7月9日修正公布，自93年1月9日施行，其中
    第20條、第23條將施用毒品之刑事處遇程序，區分為「初犯
    」及「5年內再犯」、「5年後再犯」。依其立法理由之說明
    ：「初犯」，經觀察、勒戒或強制戒治後，應為不起訴處分
    或不付審理之裁定；經觀察、勒戒或強制戒治執行完畢釋放
    後，「5年內再犯」者，因其再犯率甚高，原實施之觀察、
    勒戒及強制戒治既已無法收其實效，爰依法追訴或裁定交付
    審理。至於經觀察、勒戒或強制戒治執行完畢釋放後，「5
    年後再犯」者，前所實施之觀察、勒戒或強制戒治已足以遮
    斷其施用毒品之毒癮，為期自新及協助其斷除毒癮，仍適用
    「初犯」規定，先經觀察、勒戒或強制戒治之程序。從而依
    修正後之規定，僅限於「初犯」及「5年後再犯」二種情形
    ，始應先經觀察、勒戒或強制戒治程序。倘被告於5年內已
    再犯，經依法追訴處罰，縱其第3次（或第3次以上）再度施
    用毒品之時間，在初犯經觀察、勒戒或強制戒治執行完畢釋
    放5年以後，已不合於「5年後再犯」之規定，且因已於「5
    年內再犯」，顯見其再犯率甚高，原實施觀察、勒戒或強制
    戒治，已無法收其實效，即應依該條例第10條處罰。至於第
    3次（或第3次以上）施用毒品之時間，是否宜有期間限制？
    以多久為適宜？則分屬刑事政策、專門醫學之範圍，非審判
    機關所能決定，有待循立法途徑解決（最高法院97年度第5
    次刑事庭會議決議）。而查被告曾於92年間，因施用毒品案
    件，經法院裁定令入勒戒處所施以觀察、勒戒後，認無繼續
    施用毒品之傾向，於92年9月3日執行完畢獲釋放，並經臺灣
    臺中地方法院檢察署檢察官以92年度毒偵字第1366號為不起
    訴處分確定。又於前開觀察勒戒執行完畢後5年內之94年間
    ，再因施用毒品案件，經法院判處有期徒刑1年2月確定，於
    95年10月5日縮短刑期假釋出監，於95年11月9日期滿未經撤
    銷，視為執行完畢之事實，有臺灣臺中地方法院檢察署刑案
    資料查註紀錄表、臺灣高等法院被告前案紀錄表各1份附卷
    足憑，是其於施用毒品案件經觀察勒戒執行完畢，復另於5
    年內因施用毒品案件經法院論罪科刑執行完畢獲釋放後，再
    犯毒品危害防制條例第10條之罪，事證明確，被告犯行，洵
    堪認定。
二、查海洛因係毒品危害防制條例第2條第2項第1 款規定之第一
    級毒品，是被告所為，係犯同條例第10條第1 項之施用第一
    級毒品罪。被告持有第一級毒品之行為，應為施用之高度行
    為所吸收，不另論罪。被告曾於94年間，因施用毒品案件，
    經法院判處有期徒刑1年2月確定，於95年10月5日縮短刑期
    假釋出監，於95年11月9日期滿未經撤銷，視為執行完畢，
    已如前述，其於有期徒刑執行完畢後5年內，再故意犯本件
    有期徒刑以上之罪，依刑法第47條第1項之規定，構成累犯
    ，並應加重其刑。爰審酌被告前已有施用毒品前科，有上開
    刑案紀錄表可查，今再為施用，足見法治觀念之淡薄，然施
    用毒品究屬戕害自身健康之犯罪，被告施用毒品尚未造成他
    人明顯之危害，且於本院審理中已坦承犯行，犯後態度尚稱
    良好，並兼衡被告犯罪之動機、目的、手段、生活狀況及智
    識程度，暨公訴人請求科以適當之刑等一切情狀，量處如主
    文所示之刑。
據上論斷，應依刑事訴訟法第273條之1第1項、第299條第1項前
段，毒品危害防制條例第10條第1項，刑法第11條前段、第47條
第1項，判決如主文。
本案經檢察官甲○○到庭執行職務。
中    華    民    國    99    年    5     月    7     日
                  刑事第18庭  法  官  林世民
上正本證明與原本無異。
如不服本判決，應於送達後10日內向本院提出上訴狀（須附繕本
），上訴於臺灣高等法院臺中分院。
上訴書如未敘述理由，應於上訴期間屆滿後20日內補提理由書於
本院。
                              書記官  紀俊源
中    華    民    國    99    年    5     月    7     日
附錄論罪科刑法條：
毒品危害防制條例第10條：
施用第一級毒品者，處6月以上5年以下有期徒刑。
施用第二級毒品者，處3年以下有期徒刑。

司法院資訊處製作；財團法人民間司法改革基金會備份。
